臺灣高等法院臺中分院民事判決　　　　95年度勞上易字第26號
上　訴　人　乙○○
訴訟代理人　李思樟律師
被 上訴 人　震達企業股份有限公司
法定代理人　甲○○
訴訟代理人　羅豐胤律師
　　　　　　洪明儒律師
上列當事人間給付薪資等事件，上訴人對於中華民國95年7月25
日臺灣臺中地方法院94年度勞訴字第123號第一審判決提起上訴
及擴張之訴，本院於中華民國96年5月9日言詞辯論終結，判決如
下：
    主  文
上訴（含擴張之訴）駁回。
第二審（含擴張之訴）訴訟費用由上訴人負擔。
    事實及理由
甲、程序方面：按訴狀送達後，原告不得將原訴變更或追加他訴
    ，但擴張或減縮應受判決事項之聲明者，不在此限，民事訴
    訟法第二百五十五條第一項第三款定有明文。本件上訴人原
    上訴聲明第二項為請求被上訴人給付新台幣（下同）三十三
    萬五千三百七十元，嗣減縮該項聲明為請求被上訴人給付二
    十八萬九千八百二十五元本息，（其中底薪部分原請求九萬
    五千三百二十一．七元，減縮為八萬零七百八十八元、金
    部分則原請求十三萬六千五百零六元，擴張為二十萬九千零
    三十七元），依上開法條規定，均無庸徵得被上訴人同意，
    核先明。
乙、實體方面：
壹、聲明部分：
一、上訴人方面：(一)原審駁回下開第二項之訴部分廢棄。(二)上開
    廢棄部分，被上訴人應再給付上訴人二十一萬七千二百九十
    四元，及自民國九十四年十二月十日起至清償日止，按年息
    百分之五計算之利息。(三)擴張聲明部分：被上訴人應再給付
    上訴人七萬二千五百三十一元及自民國九十四年十二月十日
    起至清償日止，按年息百分之五計算之利息。
二、被上訴人方面：駁回上訴（含擴張之訴）。
一、上訴人主張：
(一)、上訴人乙○○（原名劉祥蓁）於民國九十三年八月二日任職
    於被上訴人震達企業股份有限公司（下稱被上訴人），於九
    十三年九月三日調到原審被告維先股份有限公司（下稱維先
    公司。上訴人此部分上訴因逾上訴期間，經原審於九十五年
    九月八日裁定駁回，並已確定，見原審卷第二二九頁），嗣
    於九十三年十月二十三日再調回被上訴人公司服務，擔任諮
    詢師之工作，詎被上訴人於九十四年三月二十日以上訴人屢
    次違反公司管理辦法為由，無預警將上訴人解僱，惟被上訴
    人公司依勞動基準法第二十二條第二項規定應給付短付底薪
    九萬五千三百二十一點七元（僅對其中八萬零七百八十八元
    部分上訴）、業績獎金十三萬六千五百零六元（擴張為二十
    萬九千零三十七元）；兩造間有僱傭關係存在，被上訴人震
    達公司應給付上訴人以上合計八十五萬七千九百三十五點七
    元及利息，並應自九十四年三月二十日起至本件事實審言詞
    辯論終結日止，按月給付上訴人每月平均工資五萬五千一百
    一十三元及其利息，爰先位聲明求為判決：1.確認上訴人與
    被告震達公司或維先公司間之僱傭關係存在。2.被上訴人公
    司應給付上訴人八十五萬七千九百三十五點七元及自更正訴
    之聲明狀送達之翌日起至清償日止，按年息百分之五計算之
    利息。3.被上訴人公司應自九十四年三月二十日起至本件事
    實審言詞辯論終結日止，按月於每月十日給付上訴人每月平
    均工資五萬五千一百一十三元及自九十四年三月二十日起於
    各月應給付每月平均工資之日之翌日起至清償日止，按年息
    百分之五計算之利息。4.上訴人願供擔保請准宣告假執行之
    判決（原審判決維先公司應給付上訴人五萬六千二百十二元
    ，及自九十四年十二月十日起至清償日止按年息百分之五計
    算利息，並駁回上訴人先位訴其餘之請求及備位之訴，上訴
    人未對備位之訴部分上訴，僅對先位之訴請求被上訴人給付
    二十一萬七千二百九十四元〔含薪資八萬零七百八十八元、
    金十三萬六千五百零六元〕本息部分提起上訴，並在本院
    擴張金部分之金額為二十萬九千零三十七元，在本院請求
    金額合計為二十八萬九千八百二十五元本息，餘則未提起上
    訴，業已確定）。
(二)、在本院補充陳述：
  1.被上訴人短付新資（底薪加獎金）總額28萬9825元，茲分為
    短付之底薪與獎金兩部分並按月說明如下：
  被上訴人從93年8月起至94年3月止之底薪皆為2萬5000元，
    被上訴人共短付底薪8萬788元（計算式：5976＋5500＋24551
    ＋24551＋7015＋7015＋6180＝80788）：
　(1)即被上訴人每月雖有提出薪資條供上訴人核對，上訴人亦曾
  　因薪資計算錯誤等問題而向其姊劉思妘反應，而劉思妘亦有
    向甲○○反應，之後就沒有介入此事，此有劉思妘於原審之
    證述可稽，而原判決卻認劉思妘不堅持為上訴人爭取權益，
    反而不介入此事，有違常理。然查，上訴人與證人劉思妘皆
    屬領薪階級，渠等於反應底薪短付後，公司依然未改善，在
    勞資地位相對不平等之情況下於渠等想要繼續任職於公司，
    衡之常情渠等豈敢再為爭執，由此足見原判決上開認定顯違
    經驗法則甚明。另公司任用員工皆會評量應給付該員工多少
    薪資，並與員工就薪資為協議，本件上訴人與被上訴人所協
    議之底薪確實為2萬5000元，縱然上訴人之底薪高於資歷、
    職位較優之證人劉思妘，亦不違常情，蓋此乃私法自治、契
    約自由原則之故，況且，劉思妘伊每月月績獎金皆遠遠超過
    上訴人數倍，伊自然不關切底薪是否較新人即上訴人為低，
    否則劉思妘為上訴人向甲○○反應底薪短付時，豈有不順便
    為自已爭取之理。
　(2)93年8月份底薪無短付。
　(3)93年9月份底薪短付5976元：依被證6第3頁上半段之9月份獎
  　金薪資條所載，被上訴人從上訴人9月份之應領獎金8萬214
　　元中扣除2萬5000元，然上訴人之薪資係「底薪＋獎金」，
  　此亦為被上訴人所不爭執（爭執者為底薪究竟是2萬5000元
    或1萬9500元），是當月份之底薪被扣除等於未領底薪；又
    被上訴人自承於93年11月3日有匯1萬9500元補足，再參之被
    證6第3頁下半段之9月份薪資，上訴人實際領取之底薪為1萬
    8813元（即1萬9500元扣除勞保費211元及健保費476元），
    又健保費應為238元，是被上訴人多扣健保費238元；再者，
    上訴人應領之底薪為2萬4551元（即2萬5000元扣除勞保費21
    1元及健保費238元），由此計算被上訴人短付之底薪為5976
    元（計算式：00000－00000＋238＝5976）。
  (4)93年10月份底薪短付5500元：依被證6第4頁之10月份薪資條
    所載，被上訴人實際領取之底薪為1萬9051元（即1萬9500元
　　扣除勞保費211元及健保費238元），然如前所述被上訴人每
　  月應領之底薪為2萬4551元 (即2萬5000元扣除勞保費211元
 　 及健保費238元)，由此計算被上訴人短付之底薪為5500元（
    計算式：00000－00000＝5500）。
　(5)93年11月份底薪短付2萬4551元：93年11月份上訴人並未領
　  取底薪，此由被證6第5頁僅有11月份之獎金薪資條，而無11
    月份之底薪薪資條即明。
　(6)93年12月份底薪短付2萬4551元：93年12月份上訴人並未領
  　取底薪，此由被證6第5頁僅有12月份之獎金薪資條，而無12
    月份之底薪薪資條即明。
　(7)94年1月份底薪短付7015元：依被證6第6頁之1月份薪資條所
  　載，可知上訴人實際領取之底薪為1萬7536元，然如前所述
　　被上訴人每月應領之底薪為2萬4551元由此計算被上訴人短
  　付之底薪為7015元 (計算式：00000－00000＝7015)。
　(8)94年2月份底薪短付7015元：依被證6第7頁之2月份薪資條所
  　載，可知上訴人實際領取之底薪為1萬7536元，然如前所述
　　被上訴人每月應領之底薪為2萬4551元由此計算被上訴人短
  　付之底薪為7015元 (計算式：00000－00000＝7015)。
  (9)94年3月份底薪短付6180元：依被證6第7頁之3月份薪資條所
    載，可知上訴人實際領取之底薪為9146元；然查，上訴人係
　　於當月20日離職，是上訴人當月應領薪資為1萬6667元（250
  　00×20/30＝16667）扣除勞保費158元及請假扣款1183元為
　　15326元（計算式：00000－000－0000＝15326），由此計算
　  被上訴人短付之底薪為6180元。
  短付獎金之部份，共計20萬9037元：
  (1)本件被上訴人公司之業績計算方式為總業績換算成「淨毛利
    」加上「手刷分期未請領款金額」及「手刷分期已請領款金
　　額」後，初步小計一金額，再依小計之金額乘以不同等級之
  　百分比（小計金額30萬元以下×4％，30萬元以上（含30萬
    元）-50萬元以下×6％，50萬元以上（含50萬元）-70萬元
　　以下×8％，70萬元以上（含70萬元）-90萬元以下×10％，
　  90萬元以上（含90萬元）-110萬元以下×12％，110萬元以
    上（含110萬元）-130萬元以下×14％，130萬元以上（含13
    0萬元）-150萬元以下×16％，150萬元以上（含150萬元）
    ×18％）計算出一數額，再加上行政獎金（或其他獎金）後
    ，再扣除應繳之所得稅額（或運費），即為業績獎金，合先
    敘明。
  (2)93年8月份獎金短付4萬6352元：因上訴人93年8月份獎金薪
    資條已遺失，且被上訴人於原審所題出之證物6，亦未附上
    8月份獎金薪資條，故暫以4萬6352元為短附獎金。
  (3)93年9月份獎金短付6萬4065元：依被證6第3頁93年9月份獎
    金薪資條所載之小計為95萬9933元（毛利918100＋手刷分期
    已請領款金額41883＝959933），而95萬9933元之百分比為
    12％（其薪資條所載之10％，乃屬錯誤），故959933乘於12
    ％得出11萬5192元（小數點以下四捨五入），11萬5192元再
    扣運費500元為應領獎金11萬4692元，11萬4692元再加行政
    獎金11469元（114692×10％＝11469）及扣應納所得稅6882
    （114692×6％＝6882）為當月應領獎金11萬9279元，然當
　  月上訴人實際領得之獎金為5萬5214元，是被上訴人共短付
  　獎金6萬4065元（000000－00000＝64065）。
　(4)93年10月份獎金短付4萬7516元：依被證6第4頁10月份獎金
  　薪資條所載小計為74萬8197元（毛利720030＋手刷分期已請
　　領款金額9333＋手刷分期未請領款金額18834＝748197），
　  而74萬8197元之百分比為10％（其薪資條所載之8％，乃屬
    錯誤），故74萬8197元乘於10％得出7萬4820元（小數點以
    下四捨五入），7萬4820元再扣運費250元為應領獎金7萬457
    0元，7萬4570元再加行政獎金7457元（74570×10％＝7457
    ）及扣應納所得稅4474元（74570×6％＝4474）為當月應領
    獎金7萬7553元，然當月上訴人實際領得之獎金為3萬37元，
    是被上訴人共短付獎金4萬7516元（00000－00000＝47516）
    。另該薪資條11/10已領17500元，顯然不實，蓋10月份之獎
    金應於當月25日領取且該薪資條亦係於當日製作，豈有可能
    於記載11月10日之事情。
　(5)93年11月份獎金短付7119元：依被證6第5頁11月份獎金薪資
  　條所載小計為33萬436元（毛利299770＋手刷分期已請領款
　　金額7667＋手刷分期未請領款金額22999＝330436），而33
　  萬436元之百分比為6％（其薪資條所載之5％，乃屬錯誤）
    ，故33萬436元乘於6％得出1萬9826元（小數點以下四捨五
    入），1萬9826元再扣運費500元為應領獎金1萬9326元，1萬
    9326元再加行政獎金1933元（19326×10％＝1933）及扣應
    納所得稅1160元（19326×6％＝1160）為當月應領獎金2萬
    99元，然當月上訴人實際領得之獎金為1萬2980元，是被上
    訴人共短付獎金7119元（00000－00000＝7119）。另該薪資
    條所載扣勞保費211元及健保費238元，係屬不當，蓋勞保費
    及健保費已於當月之底薪中扣除，伊另於獎金中扣除顯然係
    重複扣除。
　(6)93年12月份獎金短付1萬3686元：(1)依被證6第5頁12月份獎
　  金薪資條所載小計為34萬779元（毛利317800＋手刷分期已
    請領款金額22999＝340779），而34萬779元之百分比為6％
    （其薪資條所載之5％，乃屬錯誤），故34萬779元乘於6％
    得出2萬447元（小數點以下四捨五入），2萬447元再扣運費
    750元為應領獎金1萬9697元，另加行政獎金為2790元（〔19
    697＋已領活動獎金3500元＋活動獎金 (c)3500元＋特別獎
    金1200元〕×10％＝2790），再扣除代扣應納所得稅1674（
    〔19697＋已領活動獎金3500元＋活動獎金 (c)3500元＋特
    別獎金1200元〕×6％＝1674。），再加特別獎金1200元、
    已領活動獎金3500元、活動獎金 (c)3500元後，共計應領獎
    金為2萬9013（19697＋0000－0000＋3500＋3500＋1200＝29
    013），然當月上訴人實際領得之獎金為1萬5327元，是被上
    訴人共短付獎金1萬3686元（00000－00000＝13686）。
  (7)94年1月份獎金短付2444元：依被證6第6頁1月份獎金薪資條
    所載小計11萬4680元，無運費，是11萬4680元之百分比為4
　　％，應領獎金為4594元（114680×4％＝4594，加行政獎金
  　1209元（（4594＋淋巴專案獎金3000＋淋巴專案介紹人獎金
  　4500)×10％＝1209），扣代扣所得稅726元（（4594＋淋巴
    專案獎金3000＋淋巴專案介紹人獎金4500)×6％＝726），
    加淋巴專案獎金3000，加淋巴專案介紹人獎金4500，共計1
    萬2577元（4594＋0000－000＋3000＋4500＝12577），然當
    月上訴人實際領得之獎金為1萬133元，是被上訴人共短付獎
    金2444元（00000－00000＝2444）。
   (8)94年2月份獎金短付2萬3812元：依被證6第7頁2月份獎金薪
     資條所載小計為19萬266元，無運費，是19萬266元之百分
     比為4％，應領獎金為7611元(190266×4％＝7611)，加行
     政獎金4035元((7611＋淋巴獎金7000＋銷售額4740＋仲人
     獎金8000＋應領香港購物金13000)×10％＝4035)，扣代扣
     所得稅2421元 ((7611＋淋巴獎金7000＋銷售額4740＋仲人
     獎金8000＋應領香港購物金13000)×6％＝2421元)，加淋
     巴獎金7000元，加銷售額4740元，加仲人獎金8000元，加
     應領香港購物金1萬3000元，共計4萬6807元 (7611＋0000
     －0000＋7000＋4740＋8000＋13000＝46807)，然當月上訴
     人實際領得之獎金為2萬2995元，是被上訴人共短付獎金2
     萬3812元 (00000－00000＝23812)。
   (9)94年3月份獎金短付4043元：依被證6第8頁3月份獎金薪資
     條所載小計為2萬2160元 (毛利14660＋手刷分期已請領款
     金額7500＝22160)，而2萬2160元之百分比為4％，故2萬21
     60元乘於4％得出886元，無運費，應領獎金為886元，加行
     政獎金439元 ((886＋淋巴獎金1500＋仲人獎金2000)×10
     ％＝439)，扣代扣所得稅263元 ((886＋淋巴獎金1500＋仲
     人獎金2000)×6％＝263)，加淋巴獎金1500元，加仲人獎
     金2000元，共計為4562元 (886＋439－263＋1500＋2000＝
     4562)，然當月上訴人實際領得之獎金為519元，是被上訴
     人共短付獎金4043元 (0000－000＝4043)。又上開獎金薪
     資條上所載請假扣款1221元，顯屬不當，蓋由底薪薪資條
     上所載可知請假扣款已於底薪中扣除，倘於獎金中再扣除
     ，即為重複扣除甚明。另上開獎金薪資條上所載應扣回香
     港購物金3000元，究竟為何？亦請被上訴人述明。
　台中市資爭議案件協調會議記錄 (94年8月2日)雖載「召開
　  乙○○與維先（股）公司勞資爭議案件協調會議」，然此不
    足以認定上訴人主觀上係認為受僱於維先公司，蓋由原審卷
    附之離職申請單部門主管係記載「孫莉婷」，再互核準備(二)
    狀所陳及該狀上證二分組人員明細表所載，該員係12樓-1第
    六組之組長，可知孫莉婷為震達公司之員工，可知被告確實
    受僱於震達公司，倘非如此，震達公司單位主管孫莉婷豈會
    在上訴人之離職申請單上用印。
　被上訴人認上訴人係受僱於維先公司所持之理由，無非以服
  　務證明書上所載公司為維先公司、勞工保險卡及勞工保險退
    保申報表、薪資係由維先公司所匯為據，然查：
  (1)被上訴人所舉勞工保險卡及勞工保險退保申報表，係被上訴
    人未經上訴人同意之情況下，自已單方於網路申報退保甚明
    ，蓋由被上訴人所發之懲處命令、人事作業管理制度員工獎
　　懲管理辦法、公告、文件傳閱單、離職申請單等等大大小小
　  之人事管理事務皆須由上訴人簽名或蓋章（即被上訴人凡事
    皆要所屬員工簽名或蓋章之謹慎作法）一節觀之，不難知悉
    ，倘上訴人有同意終止勞動契約，被上訴人豈有不循上開模
    式要求上訴人簽名或蓋章於上開勞工保險退保申報表之理，
    從而實難憑上開為經上訴人簽名或蓋章之勞工保險退保申報
    表即遽以認定兩造曾於93年9月間有終止勞動契約之意思表
    示。
　(2)被上訴人為求服務證明書上所載公司與勞工保險加保公司相
  　符，自然會在服務證明書載明是維先公司，然此並不能遽以
    認定上訴人係受僱於維先公司。
  (3)綜上，實不能以服務證明書上所載公司為維先公司、勞工保
    險卡及勞工保險退保申報表、薪資係由維先公司等情，即遽
    以認定上訴人是受僱於維先公司。
　茲將上訴人係受僱於震達公司之理由整理如下：
  (1)詮達 (震達)公司之銷貨退出單及銷退貨總表上所載業務員
    為上訴人乙○○，顯見上訴人係為震達公司服勞務，而非為
    維先公司服勞務，是被上訴人辯稱略以：「維先公司僅是為
    震達公司銷售貨物，買賣契約係由震達公司與客戶訂定，若
    客戶退貨，會出具銷貨退出單予維先公司之銷貨人員」云云
    ，非但不能舉證以實其說，亦違交易常態，是被上訴人所辯
    ，要無足取。
　(2)原審卷被證三詮達（即震達）企業人員懲處一覽表所示，被
  　懲處之人員有上訴人乙○○，足見震達公司對上訴人有獎懲
　　之人事考核權，亦證上訴人係受被上訴人即震達公司監督，
  　至為灼然。
　(3)綜上，上訴人一方面為被上訴人服勞務，另一方面又受被上
　　訴人監督，揆諸最高法院57年台上字第1663判例所闡明「．
  　．凡客觀上被他人使用為之服勞務而受其監督者均係受僱人
    。」之意旨，上訴人為被上訴人之受僱人，已足堪認定。
　(4)末者，本件上訴人另主張被上訴人震達公司及維先公司係『
  　共同僱用』上訴人，是上訴人向被上訴人震達公司請求給付
　　短付之底薪及獎金，亦有理由，茲將共同僱用之理由，述明
  　如下：(甲)由證人劉思妘於鈞院證稱：「（你受僱於那一家公
　　司?）除經理以下之主管都不知受僱於那家公司，…。我認
  　為我的老闆是甲○○，因為我做什麼事都要向他交代。」等
    語，足證證人亦不知自已係受僱於震達公司及維先公司，僅
    知老闆為甲○○，由此更徵震達公司及維先公司之實際經營
    者為。(乙)承上，上訴人於台中市政府勞資爭議案件協調申訴
　　書上記載「服務證明書上的負責人：于桂萍為人頭真正負責
  　人為：甲○○女士」等語，更徵證人劉思妘上開證述並非無
    據，基此，足見上訴人係受僱於震達公司及維先公司甚明。
    (丙)由勞工保險卡可知上訴人係受僱於維先公司，惟參諸上訴
　　人是為被上訴人服勞務及震達公司對上訴人有人事考核權（
  　如前所述），更證上訴人應係受僱於震達公司及維先公司，
    否則豈會如此。(丁)被上訴人公司與維先公司之廣告招牌設在
    一起。
二、被上訴人則以：
(一)、上訴人自九十三年八月二日起任職於被上訴人公司，於九十
    三年九月二十四日自被上訴人公司轉出勞工保險，並於同日
    改由維先公司僱用為其投保勞工保險，其年資由維先公司承
    認合併計算，上訴人於九十四年三月十九日自行申請離職，
    與維先公司間之僱傭關係因終止勞動契約而不存在。上訴人
    請求被上訴人給付短付底薪及業績獎金部分，原本雙方約定
    之薪資計算方式採無底薪制，即保障上訴人最低所得為二萬
    五千元，但如上訴人之業績依公司訂定之計算方法，所算出
    之金額超過二萬五千元（被上訴人公司稱為業績獎金）者，
    則逕依較高者為其薪資（即底薪及業績獎金二項目中擇一高
    者），惟上訴人與維先公司於九十三年十月七日同意改變薪
    資計算方式，採底薪一萬九千五百元（自九十四年一月起改
    為一萬八千元）外加業績獎金二項目加以計算，並溯及至九
    十三年九月份薪資，而非前述底薪與業績金二者擇一高者
    為準之方式，準此，上訴人於九十三年九月份應得之薪資（
    底薪外加業績金）為九萬九千零二十七元，維先公司應補
    給上訴人一萬九千五百元，業經維先公司於九十三年十一月
    三日匯款補足予上訴人。此後，上訴人每月薪資均以底薪（
    九十三年九月至同年十二月為一萬九千五百元，九十四年一
    月以後為一萬八千元）外加業績金之方式計算，由上可知
    ，維先公司從未以底薪二萬五千元外加業績金之方式計算
    上訴人之薪資。
(二)、在本院補充陳述：
  1.訴人自93年9月24日起確係受僱於維先公司，而非被上訴人
    ：
  上訴人於93年8月2日原係任職於被上訴人，被上訴人並為上
    訴人加入勞工保險。惟嗣經雙方合意終止勞動契約，上訴人
    改由維先公司僱用，被上訴人乃於93年9月24日為上訴人辦
　　理退保（原審被證9），同日由維先公司為上訴人辦理加保
  　（原審被證2）。且因被上訴人與維先公司為關係企業，因
    而維先公司就上訴人任職於被上訴人之年資亦予合併計算，
    此觀之上訴人於原審提出之原證1即由維先公司發給上訴人
    之「服務證明書」，所記載之到職日期仍為93年8月2日，即
    明被上訴人維先公司仍承認上訴人在被上訴人之年資，上訴
    人並未因其任職單位有所變動而對其權益有所影響，合先敘
    明。
　另上訴人原審提出之原證1之「服務證明書」係由維先公司
  　所發給，上訴人既亦將之引為證據，足證上訴人對於其於終
    止契約時係受維先公司僱用一節，並無爭執。至其上訴理由
    辯稱係因其係在非自願性離職情況下欲向勞工保險局申請失
    業救助金，僅能以承保之維先公司開立之服務證明書方可申
    請，如何能期待上訴人於當時向渠等爭執（鈞院卷第24頁）
    云云。惟查上訴人前揭辯詞除可印證原證1之服務證明書係
    維先公司因欲使上訴人申請失業救助而發給以外，亦與常情
    不符。蓋如前述，維先公司對於上訴人任職於被上訴人期間
    之年資均予併計，被上訴人顯無未經上訴人同意而將其加保
    單位擅自變更之必要。況且，原判決認定上訴人自93年9月
    24日起係受僱於維先公司，並命維先公司應給付伊短休之加
    倍工資計5萬6212元，上訴人對之並無爭執（按：此部分業
    經維先公司給付上訴人在案）。何以又再爭執其始終受僱於
    被上訴人，豈非自相矛盾？由是可知，上訴理由應無足採。
　至於上訴理由另以：上訴人原審提出之銷貨退出單及銷退貨
  　總表所示，係被上訴人核發予所屬業務員即上訴人一節，主
    張兩造間有僱傭關係存在云云，惟查上訴人任職之工作乃客
    戶如經由電視購物頻道等途徑，有意購買被上訴人所出售之
    貨物，其會撥打電話進來，而由上訴人（及其他同事）接聽
    ，由接聽人員介紹產品特色及使用方法。如果客戶願意買受
    ，由接聽電話人員留下客戶聯絡及繳費方式等以後，再將貨
    物寄給消費者。茲因貨物係由被上訴人售出，客戶如不滿意
    貨物而欲辦理退貨時，亦應退給被上訴人，因而有關銷貨或
    退貨等資料均以被上訴人名義印製。且客戶退貨與上訴人之
    獎金計算有關，因而有關銷退貨文件亦一併交給上訴人核對
    。因而上訴人提出之銷退貨文件僅能證明被上訴人與消費者
    之間貨物買賣契約關係，與本件上訴人是否為被上訴人之員
    工，實為無關。
　又被上訴人公司（原名為詮達企業股份有限公司）與維先公
  　司（原名為廣興國際行銷股份有限公司）為關係企業，二家
    公司管理部門設於同一處，相關人事規章均共通使用。上訴
    人所任職之維先公司，因辦公室設在台中市，負責電話行銷
    業務，於關係企業內部即以「中行銷」稱之，故被證3「懲
    處一覽表」所載上訴人之「單位」為「中行銷」。另被證5
  　之公告雖以被上訴人名義發出，但受文者包括「廣興行銷」
    即被上訴人任職之維先公司，且傳閱該公告之傳閱單名稱為
    「廣興文件傳閱單」（其上有上訴人用印）；以及被證10、
    13均為廣興或維先公司名稱（其上均有上訴人簽名），足見
    上訴人確係任職於維先公司，併此敘明。
　依上訴人主張，對於其自93年9月24日起任職於維先公司並
  　無爭執，惟另主張93年10月23日又由維先公司調回被上訴人
    公司云云，並無任何舉證。其所稱「意外事故報到單」其上
    有被上訴人法定代理人英文簽名云云縱然屬實，亦係前述「
    被上訴人公司與維先公司為關係企業，管理部門設於同一處
    」之故，非可因而認定上訴人係任職於被上訴人公司。另因
    維先公司與被上訴人公司許多股東都重複，且業務關係很緊
    密，故廣告招牌設在一起，惟不能因之即認上訴人係受僱於
    被上訴人公司。
　2. 另關於上訴理由主張有短付薪資部分：
　如前所述，上訴人於93年9月24日以後係任職於維先公司而
  　非被上訴人，上訴人請求對象有誤。
　姑不論上訴人並非受僱於被上訴人，實則上訴人之薪資亦無
  　何短付情事。詳言之：
　　(1)上訴人所稱「清經理」告知每月底薪2萬5000元云云，經
  　　查並非事實，上訴人亦未舉證以實其說，且「清經理」並
    　無決定上訴人薪資之權限（此觀之證人劉思耘即上訴人之
      妹於原審證稱其係向被上訴人公司副總經理反應即明），
      上訴人之主張不足言採。
　　(2)依被證6之上訴人93年8月份薪資（原審被證6第1張），其
  　　底薪乃本薪1萬5,700元加上伙食費1,800元及全勤獎金2,0
    　00元，合計1萬9,500元，並非2萬5,000元。
　　(3)至原審被證6之93年9月份薪資（原審被證6第2頁），係因
  　　當月原本雙方約定之薪資計算方式係採無底薪制，即保障
    　上訴人最低所得為2萬5,000元，但如上訴人之業績依公司
      訂定之計算方法，所算出之金額超過2萬5,000元（稱為「
      業績獎金」）者，則逕依較高者為其薪資（即「底薪」及
      「業績獎金」二項目中擇一高者）。因而被證第2頁上方
      之薪資計算方式，係以上訴人當月份（93年9月）業績算
      出之「業績獎金」8萬0,214元扣除已領之底薪2萬5,000元
      ，即5萬5,214元，亦非以底薪2萬5000元外加業績獎金。
　　(4)惟因93年10月7日，上訴人與維先公司雙方合意（見被證5
  　　，又該被證5雖以被上訴人名義公告，但其受文者包括「
    　廣興行銷」即維先公司之前名）改變薪資計算方式，即採
      底薪1萬9,500元外加業績獎金之方式（而非前述底薪與業
      績獎金二項擇一高者為準），並溯及至93年9月份適用。
      因而被上訴人公司乃依此方式重新計算上訴人薪資（被證
      6第3頁），上訴人於93年9月份應得之薪資（底薪外加業
      績獎金）為9萬9,027元，維先公司應補給1萬9,500元，已
      於93年11月3日匯款補足（被證11）。此後，上訴人每月
      薪資均以底薪（93年9至12月為1萬9,500元，94年1月以後
      為1萬8,000元）外加業績獎金之方式計算（被證6第4頁以
      下）。由上可知，維先公司從未以底薪2萬5,000元外加業
      績獎金之方式，計算上訴人之薪資。
　　(5)又上訴人上開主張除以劉思妘為證人以外，別無其他事證
  　　。惟劉思紜為上訴人之姊妹，與上訴人關係密切，休戚與
    　共，所言自然袒護上訴人。且觀之劉思妘於原審所為證詞
      ，其亦自承上訴人為其所介紹，進入被上訴人公司，其自
      己薪水為底薪1萬9千元等語。依常情論之，上訴人之薪資
      待遇，應無反而高於無論於資歷、職位均較優之劉思妘之
      理。更況，劉思妘亦坦承上訴人曾向伊反映薪資有異，伊
      再回中部後約九十三年十一月間，有向甲○○反應，他答
      應要請會計部門再計算，之後伊就沒有再介入此事云云。
      由是足見上訴人對其薪資獎金計算方式固有疑義，然而維
      先公司從未同意以每月底薪2萬5千元，外加業績獎金之方
      式僱用上訴人，否則劉思耘豈有不堅持為上訴人爭取應有
      權益，反而「不再介入此事」之理？因而毋寧應以證人孫
      兆民於原審所證「薪資計算方式，上訴人曾向我反應，後
      來公司有提供上訴人三種選擇，上訴人有選擇底薪一萬九
      千五百元之薪資方案」等語，較為符合實際情形。
　另上訴人之薪資結構係以底薪（原為1萬9500元，94年1月起
  　為1萬8000元）外加業績獎金，非如上訴人所稱之底薪2萬50
    00元外加業績獎金，有如前述，亦即維先公司於原審所稱「
    補足93年9月薪資」係以底薪1萬9500元為計算基礎。上訴理
    由略以：原判僅對93年8至10月並無短付薪資有所說明，其
    餘93年11月至94年3月未置一詞，顯有判決不備理由云云，
    應有誤會。蓋原判決不認上訴人所主張其薪資為底薪2萬500
    0元外加業績獎金為真，業已詳細交代其理由，實無何不備
    理由之違法，併此敘明。
　3.以下再就上訴人任職期間每月之「底薪」與「獎金」分項述
  　之：
　關於「底薪」部分：(1)上訴人之「底薪」原為1萬9500元，
　  業經被上訴人於原審時陳述甚詳，不再贅述。(2)93年8月份
    並無短付。(3)93年9月份：有關此部分說明詳見下述。另請
    斟酌依原審被證6第2張即上訴人93年9月份薪資表，合計8萬
    0214元，此乃「業績獎金」部分，與底薪無涉。至於底薪部
    分上訴人於93年11月3日已收到1萬9500元，並無上訴人所稱
    之「底薪被扣除等於未領底薪」。又上訴人應負擔之健保費
    每月238元，其93年8月2日到職，該月份之健保費乃於93年9
    月份薪資中追扣（被證6第1頁所示93年8月份薪資、業績獎
    金並未扣除當月健保費），故上訴人93年9月份薪資扣除健
    保費476元（即93年8、9月份健保費），並無逾扣情事。(4)
    93年10月份：上訴人之底薪為1萬9500元，並非2萬5000元。
    另依被證5即上訴人簽名認可之公告說明欄第三項略以：「
    享有底薪制之人員，到職滿二個月後，第三個月業績獎金未
    達一百五十萬元者，不再發放底薪19500元」等語。上訴人
    於該月業績未達150萬元，不能領取1萬9500元。惟為照顧員
    工生活，仍於93年11月10日發給1萬9500元（扣除勞、健保
    為1萬9501元），並於領取93年10月份「業績獎金」時，將
    已領取之金額（僅以1萬7500元計算）扣除。(5)93年11月份
    ：同上，上訴人於93年11月份之業績未達150萬元，不能領
    取1萬9500元。又上訴人93年11月並無「底薪」可以領取，
    從而其勞、健保費僅由「業績獎金」中扣除，並無重複扣除
    勞、健保之情形，併此敘明。(6)93年12月份：維先公司於當
    月將所有行銷人員分成「電台組」及「衛購組」，由「電台
    組」負責處理因收聽電台節目而來電購買產品之業務；「衛
    購組」則仍負責原有業務。因電台客源並不穩定，故屬於「
    電台組」之人員仍有底薪保障，其底薪係以最低工資1萬584
    0元加全勤獎金2000元為範圍。此項敘薪辦法僅適用半個月
    即回復舊制。上訴人於該半個月期間係屬「電台組」人員，
    因而可領取「底薪」7920元（被證6第5頁）。(7)94年1月份
    ：上訴人自94年1月份起底薪調整為1萬8000元。扣除勞保費
    226元、健保費238元，共給付1萬7536元。(8)94年2月份：同
    上，上訴人自94年1月份起底薪調整為1萬8000元。扣除勞保
    費226元、健保費238元，共給付1萬7536元。(9)94年3月份：
    上訴人任職至94年3月20日止，共任職20日，經比例計算並
    扣除勞保費後，其應領薪資為9146元。
  3.屬於「業績獎金」部分：
  有關業績及百分比之計算：(1)依被證6所示，「手刷分期未
    請款金額」係指「減項」而非「加項」。蓋上訴人經手之客
    戶如以分期繳款者，其在成交時尚未繳交全部價金，上訴人
    就客戶價金尚未繳交部分尚不得請領業績獎金，需俟客戶繳
    款時列入「手刷分期已請款金額」項目計算業績獎金。上訴
    意旨以「手刷分期未請款金額」亦為加項，所為計算應有違
    誤。(2)有關百分比：依被上訴人公司93年6月23日（嗣於同
  　年7月6日修正）發布之公告，並適用於維先公司之獎金制度
    ，係依每月業績計算，業績計算以各商品累積總合乘以獎金
    比例，依毛利累計數字制定不同百分比如下：毛利累計30萬
    元，業績百分比為4％；30萬至50萬元為5％；50萬至70萬元
　　為6％；70至90萬元為8％；90至110萬元為9％（93年7月6日
　  公告增為10％）；110至130萬元為12％；130至150萬元為15
 　 ％；超過150萬元為18％（被上證1），且上述公告之業績獎
    金百分比與上訴人原審起訴狀證二「計算表」所載百分比完
    全相符，亦可確知上訴人上訴理由所稱之「獎金發放比例」
    及「短付獎金」云云並非正確。
　每月業績獎金計算如下：
　　(1)93年8月份：依被證6第1頁顯示，上訴人該月業績小計為
　　　52萬2884元，依百分比6％所得業績獎金為3萬1553元。另
　　　有關行政獎金部分，依規定係由中行銷（按即維先公司）
　　　人員所有業績獎金扣10％作為福利金（被上證2），「行
　　　政獎金」實係「減項」而非「加項」，此由上訴人原審證
  　　2所示計算表亦將行政人員獎金作為扣項，亦可得證。因
    　此上訴人94年1月份之薪資誤將「行政獎金」當作加項應
      為誤算。
　　(2)93年9月份（被證6第2、3頁）：上訴人當月業績小計95萬
　　　9933元，百分比10％為9萬5933元，扣除行政獎金（業績
　　　獎金之10％）及代扣所得稅，上訴人領取8萬0214元，上
　　　訴人於93年9月初已領取2萬5000元，於93年10月25日另領
　　　取5萬5214元，並無短付情事。
　　(3)93年10月份（被證6第4頁）：上訴人當月業績未達150萬
　　　元，不能領取「底薪」部分。至業績獎金部分，上訴人當
  　　月淨毛利71萬0529元，依百分比計算之業績獎金5萬6842
    　元，扣除運費、行政獎金、所得稅後，再扣除於93年11月
      10日預先領取之金額（實為1萬9500元，被上訴人僅扣除
      1萬7500元），為3萬0038元。又上訴人每月應領之業績獎
      金金額應於當月結束後統計，並於次月發給，上訴人所稱
      應於當月25日發給一節顯有誤會，併此敘明。
　　(4)93年11月（被證6第5頁）：上訴人當月淨毛利33萬0436元
  　　之計算應有錯誤，亦即其中之「手刷分期未請款金額」2
    　萬2999元應作減項而非加項。惟因差距金額有限，茲不追
      究。至有關百分比、行政獎金部分均如前述。
　　(5)93年12月（被證6第5頁）：上訴人於當月1日至15日領取
  　　「底薪」7920元之原因，詳如前述。另上訴人於該月淨毛
    　利34萬0799元，依百分比5％計算所得業績獎金為1萬7040
      元，並無短付情事。又該月因上訴人當面威脅同事，被記
      大過一次違反工作規則（原審被證3），依工作規則扣款
      8000元，並此敘明。
　　(6)94年1月（被證6第6頁）：上訴人當月淨毛利11萬4680元
  　　，依百分比4％計算為4587元（上訴人誤載為4594元）。
    　另行政獎金應作減項而非加項，詳如前述。
　　(7)94年2月（被證6第7頁）：上訴人當月淨毛利為19萬0266
　　　元，依百分比4％計算為7610.6元。另香港購物金係維先
  　　公司為犒賞員工所為之恩惠性給予，業已支付給上訴人，
    　上訴人卻將之列為薪資且隱瞞已領取之事實，實不足訓。
　　(8)94年3月（被證6第8頁）：上訴人於該月毛利為1萬4460元
  　　，扣除請假扣款（被上證1之公告已載明請假之扣款係以
    　毛利為扣款基礎）、手刷分期手續費（上訴人誤為手刷分
      期已請款金額）後，淨毛利為5938.333元，依百分比4％
      計算之業績獎金為237.5333元。另加上淋巴獎金、仲人獎
      金，再扣除購物金（按：上訴人因客戶退貨，未達發放購
      物金之門檻，故扣回3000元）、行政獎金、所得稅，所得
      金額為520元。
　4.綜上所述，被上訴人並非上訴人之雇主，亦未積欠上訴人任
  　何薪資金，本件上訴並無理由。
三、經查，上訴人主張其自93年8月2日受僱於被上訴人震達公司
    （原名詮達公司，更名為震達公司），被上訴人震達公司為
    上訴人投保勞工保險，嗣於93年9月24日自被上訴人公司轉
    出勞工保險，並於同日由維先公司（原名為廣興國際行銷股
    份有限公司．於93年9月27日申請公司名稱變更為維先公司
    ）為上訴人投保勞工保險，及上訴人於94年3月24日離職，
    年資共計為7個月又18天之事實，為兩造所不爭，堪信為真
    。至於上訴人主張其於93年8月2日受僱於被上訴人震達公司
    ，於93年9月3日調到維先公司，再於93年10月23日調回被上
    訴人震達公司擔任諮詢師，被上訴人竟於94年3月20日將上
    訴人解僱，並短付上訴人薪資209,037元、金80,788元，
    合計短付上訴人289,825元等語，則為被上訴人否認，並以
    前詞抗辯，是本件爭點為上訴人主張被上訴人短付其薪資及
    金合計289,825元，是否有理由？經查：
(一)、上訴人係93年8月2日起任職在被上訴人震達公司，被上訴人
    公司為上訴人加入勞工保險，嗣兩造合意終止勞動契約，上
    訴人改由維先公司僱用，被上訴人公司因而於93年9月24日
    以「離職」為由，為上訴人辦理退保，維先公司並於同日即
    93年9月24日為上訴人辦理勞工保險之事實，有上訴人勞工
    保險卡及勞工保險退保申報表等影本各一份附在原審卷可稽
    （見原審卷第30、78頁），足認兩造間之勞動契約於93年9
    月24日即已終止。上訴人主張其於93年10月23日再調回被上
    訴人震達公司任職至94年3月份離職止等語，並提出震達公
    司銷貨退出單及銷退貨總表（其上記載業務員為上訴人，見
    原審卷第89、90、91頁）、詮達企業人員懲處一覽表（被懲
    處人為上訴人，見原審卷第39頁）、離職申請單（見原審卷
    第55頁，其上記載主管為孫莉婷）及分組人員明細表（見本
    院卷第150頁，上訴人係12樓-1第二組，孫莉婷為12樓-1第
    六組組長，12樓-1係被上訴人公司地址，足認上訴人係被上
    訴人公司員工）、意外事故報到單影本（見本院卷第43頁）
    、並聲請訊問證人劉思妘為證，證明其自93年10月23日再調
    回被上訴人公司，上訴人係由被上訴人震達公司及維先公司
    「共同僱用」，上訴人自得向被上訴人公司請求短付之底薪
    及金語，則為被上訴人否認。經查，上訴人於938月2日受
    僱於被上訴人公司後，已於93年9月24日轉調維先公司任職
     ，並由維先公司為其投保勞工保險，已如前述，再查，上
    訴人在原審提出之服務證明書係由維先公司所核發，其上載
    明上訴人離職日期為94年3月20日一節，有服務證明書影本
    一份在原審卷可證（見原審卷第8頁），另上訴人在離職後
    ，於94年7月13日向台中市政府提出勞資爭議案件協調申訴
    ，上訴人申請勞資爭議案件協調申訴之對象為維先公司，並
    非被上訴人震達公司等情，亦有台中市政府96年3月26日府
    勞資字第0960064938號函及所附勞資爭議案件協調申訴書（
    含申訴書、薪資明細表、服務證明書）及會議紀錄影本等件
    在本院卷為證（見本院卷第128-138頁），足認上訴人由被
    上訴人公司轉到維先公司後，即在維先公司任職至其離職時
    止，上訴人雖提出震達公司銷貨退出單及銷退貨總表、詮達
    企業人員懲處一覽表、離職申請單及分組人員明細表、意外
    事故報到單影本等件為據。惟查，上開銷貨貨出單上雖記載
    業務姓名為上訴人劉祥蓁，惟該銷貨退出單右上方係記載：
    「第三聯：客戶留存」，並由上訴人在「客戶簽收」欄簽名
    一節，有銷貨退出單影本二份在原審卷為證（見原審卷第89
    頁），另詮達公司銷／退貨總表上（見原審卷第90、91頁）
    則未記載上訴人姓名，難據為上訴人於93年9月24日轉任維
    先公司以後，有於93年10月23日再調回被上訴人公司任職之
    證明。再，94年1月9日年詮達企業人員懲處一覽表（見原審
    卷第39頁）雖載明：「主旨一：一月九日爭鬥事件懲處名單
    ．．．4、乙○○（劉祥蓁）．．」等語，惟查，維先公司
    與被上訴人公司係關係企業一節，為被上訴人所不爭，參以
    詮達公司於93年10月7日公告（見原審卷第44頁）之受文者
    為「詮達中行銷、廣興行銷」，及上訴人姓名係記載在該份
    公告所附「廣興文件傳閱單」中（見原審卷第45頁），上訴
    人並在該傳閱單上蓋「劉祥蓁」之簽名章等情，是雖該份懲
    處表是以銓達公司名義公告，然上訴人既列在廣興文件傳閱
    名單中，自足認上訴人係廣興公司即維先公司之員工，是被
    上訴人辯稱詮達企業確有與維先公司合併發文或發佈各種人
    事處分情形，惟上訴人既蓋簽名章在廣興公司即維先公司之
    傳閱單上，自難因該懲處一覽表係以詮達公司即震達公司名
    義公告，即認上訴人主張其於93年10月23日轉調回被上訴人
    公司等語，自堪採信。未查，上訴人主張被上訴人公司設在
    台中市○○路○段345號12樓之1，而依上開人員分組明細表
    記載，其與離職申請單上之主管孫莉婷均係12樓-1第二組、
    第六組組員，足證上訴人任職在被上訴人公司等語，惟該分
    組明細表上係私文書，其上並無任何足供辨識究為何公司行
    號文件之文字或商標，既經被上訴人否認其真正，上訴人復
    未能舉證證明該私文件之真正，自難據以證明上訴人主張之
    事實為真。再上訴人在原審提出之服務證明書既由維先公司
    所核發，是上開離職申請單（見原審卷第55頁）自係由上訴
    人向填寫後向維先公司提出，上訴人提出該離職申請單證明
    其係受僱於被上訴人公司，自屬無據。另上訴人主張維先公
    司與被上訴人公司之廣告招牌設在一起一節，雖為被上訴人
    所不否認，堪信為真，然查，維先公司與被上訴人公司股東
    雖有重複者，惟維先公司之負責人為于桂萍、被上訴人負責
    為甲○○，二者為不同之法人主體，有公司變更登記事項表
    在原審卷可稽（見原審卷第57-62頁），其廣告招牌雖設在
    一起，或為業務、然或為經濟考量，原因多端，難因之即得
    認上訴人係受僱於被上訴人公司，或同時受僱於被上訴人公
    司及維先公司，上訴人此部分主張，自不可採。另查，上訴
    人主張94年2月24日之「意外事故報告單」影本一份（見本
    院卷第43頁）上有甲○○之英文簽名，足以證明上訴人於93
    年10月23日以後係受僱於被上訴人公司等語，縱認該簽名係
    甲○○所為一節不虛，惟查，維先公司與被上訴人公司為關
    係企業之故，其公告或人事懲處常一同發佈等情，已詳前述
    ，是自難據該報告單為上訴人其時任職在被上訴人公司之證
    明。
(二)、綜上所述，上訴人所舉證據既未能證明其於93年10月23日再
    調回被上訴人公司任職或其係共同受僱於維先公司與被上訴
    人公司之事實為真，是其主張於93年9月24日以後與被上訴
    人間有勞務契約存在等語，自屬無據。是上訴人請求被上訴
    人給付93年9月24日起至94年3月份止短少之薪資及金，為
    無理由，不應准許（至上訴人請求93年9月1日起至同年月二
    十三日止短少之薪資、及93年8月份、93年9月1月起至23日
    止短少之金部分，則詳下述）。
(三)、上訴人自93年8月2日起任職在被上訴人公司，至93年9月24
    日離職止，已如前述，是本件自應審究上訴人主張於其離職
    前被上訴人短少其93年9月份薪資、93年8及9月份金，是
    否有理由？經查：上訴人主張底薪之約定為包薪25,000元，
    外加業績獎金，係以其於面試時，經理李洧騰告知其每月底
    薪為25,000元，及證人劉思妘之證詞為其依據，被上訴人則
    抗辯稱兩造原約定之薪資計算方式係採無底薪制，即保障上
    訴人最低所得為25,000元，但如上訴人之業績依公司訂定之
    計算方法，所算出之金額超過25,000元（被上訴人公司稱為
    業績獎金）者，則逕依較高者為其薪資（即底薪及業績獎金
    二項目中擇一高者），惟因上訴人於93年9月24日由被上訴
    人公司轉到維先公司任職後，維先公司兩承認其之前在被上
    訴人公司之年資，因而在服務證明書上記載上訴人服務年資
    為自93年8月2日起至94年3月20止，維先公司並於93年10月7
    日與上訴人合意改變薪資計算方式，採底薪19,500元（自94
    年1月起改為18,000元）加業績獎金二項目加以計算，並溯
    及至93年9月份薪資，因而應補給薪資19,500元，已由維先
    公司於93年11月3日匯款予上訴人，被上訴人並無積欠上訴
    人薪資及金等語。經查，證人劉思妤在原審證稱：「．．
    ．原告（按指上訴人，下同）是我介紹進入公司，在初聘時
    ，她的主管清經理有當面告知她的薪水是用包薪制，保障底
    薪二萬五千元。．．所謂包薪制就是試用期三月時間內，不
    管業績高低，一律都是底薪二萬五千元，試用期可依主管的
    觀察可有彈性。．．」等語（見原審卷第114頁），惟參以
    證人劉思妘在原審證稱：「．．我自己的薪水底薪一萬九千
    元，原告有跟我反應薪資有異，我再回中部後約九十三年十
    一月間，有向甲○○反應，他答應要請會計部門再計算，之
    後，我就沒有再介入此事。．．」等語（見原審卷第114頁
    ）、在本院證稱：「我在公司是負責行銷，與我姐姐乙○○
    相同。．．」、「因為我是主管，我的底薪是新台幣19,500
    元整，沒有調整過」（見本院卷第109頁反面），及證人即
    被上訴人公司協理孫兆民於同日在原審證稱：「薪資計算部
    分，上訴人曾向我反應，後來公司有提供上訴人三種選擇，
    上訴人有選擇底薪一萬九千五百元的薪資方案。」等語（見
    原審卷第115頁），本院審酌證人證人劉思妘為上訴人之親
    妹妹，與上訴人有血緣關係，難免護偏袒上訴人，而證人
    孫兆民為被上訴人公司之協理，與被上訴人公司關係亦密切
    ，惟參以詮達公司93年10月7日公告（見原審卷第44頁，受
    文者為詮達中行銷、廣興行銷）載明：「．．說明：為減少
    行銷單位對薪資之疑義，特公開說明『薪資制度』辦法。行
    銷人員均實施包底22,000制度，惟特殊之考量，說明如下：
    一、有衛星電話行銷（祐興）經驗三個月以上，且到職後當
    月業績達一百五十萬元以上者，除金外，加發勵薪津
    19,500元（含全勱2,000元及所有津貼）；未達一百五十萬
    元者，以包底22,000二個月之薪制度發放。二、為勵人
    員，提昇士氣，包底薪制度人員月業績達二百萬元以上者
    ，除金外，當月另加發勵薪津19,500元（含全勤2,000
    及所有津貼）。三、享有底薪制之人員，到職滿二個月後，
    第三個月業績未達一百五十萬元者，則不再發放底薪19,500
    元。．．」等語，足認被上訴人公司底薪確為19,500元，另
    參以證人劉思妘係上訴人之介紹人，早於上訴人受僱於被上
    訴人公司，其底薪既僅為19,000元（在原審證稱為19,000元
    ）或19,500元（在本院證稱19,500元），依常理判斷，上訴
    人之底薪豈有可能優於證人劉思妘，是證人孫兆民證稱上訴
    人選擇底薪19,500元，自較合理可採，證人劉思妘上開關於
    上訴人薪資部分之證詞不合常情，難以採信。再查，被上訴
    人係依其公司93年6月23日發布公告之金制度計算上訴人
    金，有其提出之公告及所附電話行銷單位金制度辦法公
    告影本一份在本院卷為證（見本院卷第94-99頁），核與上
    訴人在原審提出之金計算表（見原審卷第9-11頁）所載百
    分比相符，足認被上訴人金計算並無不當，至證人劉思妘
    在本院提出人金比例表，係其個人所製作，難據為兩造間
    有約定金比例上訴人主張被上訴人有短付金等語，自無
    可採。是上訴人主張其底薪為包薪25,000元外加業績獎金，
    被上訴人於93年9月份短付其底薪，於93年8、9月份短付其
    金等語，自屬無據。
四、綜上所述，上訴人未能證明其任職被上訴人公司期間，被上
    訴於93年8月份有短付其薪資，於93年8、9月有短付其金
    之事實，亦未能證明其於轉任維先公司後，有再回任被上訴
    人公司之事實，既如前述。從而，上訴人請求被上訴人給付
    其短付之薪資及金合計289,825元，及自94年12月10日起
    至清償日止按年息百分之5計算之利息，自屬無據。原審因
    而駁回上訴人之訴（就217,294元本息部分），核無不當，
    上訴意旨指摘原判決此部分不當，求予廢棄改判，並在本院
    以擴張之訴請求被上訴人增加給付金之金額（就72,531元
    本息部分），均無理由，應予駁回。
五、本件事證已臻明確，兩造其餘之攻擊防禦方法無逐一論述之
    必要，再被上訴人公司已提出其公司金制度之書面資料，
    上訴人聲請再訊問證人即被上訴人公司總經理于學釗關於被
    上訴人公司之金制度，核無必要，附此敘明。
據上論結：本件上訴為無理由，依民事訴訟法第四百四十九條第
一項、第七十八條，判決如主文。
中　　華　　民　　國　　96　　年　　5 　　月　　23　　日
                  民事第六庭    審判長法　官  袁再興
                                      法　官  盧江陽
                                      法　官  陳賢慧
以上正本係照原本作成。
不得上訴。
                                      書記官  金珍華
中　　華　　民　　國　　96　　年　　5 　　月　　24　　日
                                                      Ｍ
